【裁判字號】    89,訴,1882
【裁判日期】    891031
【裁判案由】    清償借款
【裁判全文】
臺灣臺中地方法院民事判決  八十九年訴字第一八八二號
    原      告  保證責任台中市第二信用合作社
    法定代理人  王炎明
    訴訟代理人  簡壯智
    被      告  甲○○
                            (.
                乙○○      住.
右當事人間請求清償借款事件，本院判決如左：
    主      文
被告甲○○應給付原告新台幣壹佰拾捌萬零貳佰貳拾捌元，及自民國八十九年三月
二十九日起至清償日止，按年息百分之九點六計算之利息，並自民國八十九年四月三
十日起至清償日止，其逾期在六個月以內者，按上開利率百分之十，逾期超過六個月
部份，按上開利率百分之二十計算之違約金。
原告其餘之訴駁回。
訴訟費用由被告甲○○負擔。
本判決第一項關於原告勝訴部份，於原告以新台幣肆拾陸萬元為被告甲○○供擔保後
，得假執行。
原告其餘假執行之聲請駁回。
    事      實
一、原告方面：
(一)聲明：
  1.被告應連帶給付原告新台幣壹佰拾捌萬零貳佰貳拾捌元，及自民國八十九年三
    月二十九日起至清償日止，按年息百分之九點六計算之利息，並自八十九年四月
    三十日起至清償日止，其逾期在六個月以內者，按上開利率百分之十，逾期超過
    六個月部份，按上開利率百分之二十計算之違約金。
  2.願供擔保請准宣告假執行。
(二)陳述：
  1.被告甲○○以其餘被告為連帶保證人，於民國八十七年二月四日向原告借款新台
    幣（下同）三百萬元，借款期限至八十八年三月四日止。利息自借款日起，每一
    月為一期，按月平均攤還，貸款利息按年息百分之八點七五加碼年息百分之一計
    付，並按原告調整基本放款利率隨同調整，遲延履行時，除按原利率二成加計付
    違約金，約定如不依約付息或清償本金時，當即喪失一切債務之期限利益，全部
    債務即時到期
  2.詎被告甲○○自八十七年五月二十日起即不按期攤還本息，故原告向鈞院聲請拍
    賣抵押物，目前已經拍賣完成，拍定金額經分配不足受償金額為一百三十八萬零
    二百二十八元，利率目前為百分之八點七五，加計一成共百分之九點六。履經催
    討，亦不獲償付，而被告乙○○為連帶保證人，依法自應負連帶給付責任，為此
    狀請如訴之聲明。
  3.依據約定書第十條約定：凡持有貴社（即原告）發給立約人之擔保物收據或保管
    證或立約人印鑑，前往貴社請求返還過更換擔保物及其有關文件者，均視為立約
    人之代理人，貴社得准予返還或更換之。故借據上既有被告乙○○之印鑑章，其
    持印章之人雖非乙○○本人，仍應視其為有代理權。
  4.依照民法第三條第二項規定，如有用印章代簽名者，其蓋章與簽名生同等之效力
    ，原告所提約定書中留存印鑑既與借據上所蓋印章相同，且被告乙○○亦已於庭
    上自認約定書上所留存印鑑處及對本簽章處皆為本人親自所為，故被告乙○○稱
    不知替被告甲○○借款擔任連帶保證人實為推卸之詞。
  5.依民事訴訟法第二百七十七條之規定，當事人主張有利於已之事實，就其事實有
    舉證之責任，如被告乙○○主張印章係遭甲○○盜蓋，應就盜蓋之事實負舉證責
    任。
  6.另被告乙○○曾於八十八年八月十二日至原告處所辦理退社及領取股金手續，並
    填具股票遺失作廢申請書及社員退社申請書，經本社審核，因有放款保證三百萬
    元，且已逾期，故駁回退社申請，故被告乙○○早於當時即知有保證貸款之事，
    依常情而論，如否認貸款保證之責，應會通知本社（即原告），或訴請法院免除
    保證之責，詎被告乙○○均未採取任何措施，被告於庭上辯稱不知保證貸款之事
    存在，實不足採信。
  7.按不動產設定抵押後，得將不動產讓與他人，但抵押權不因此而受影響，民法第
    八百六十七條訂有明文，被告答辯狀雖稱抵押權已移轉案外人于仁國，但原告之
    債不因此而有影響，其不足部份自可對被告求償，另離婚並非免負保證之要件，
    被告乙○○雖與甲○○離婚，亦應負其連帶保證責任。
(三)證據：提出借據一紙、約定書二紙、台灣高等法院台中分院民事裁定、及本院裁
    並各一份、本院民事執行處執行金額計算書分配表一紙、社員退社申請書一份為
    證。
二、被告乙○○方面：
(一)聲明：駁回原告之訴。
(二)陳述：
  1.被告甲○○係被告乙○○之前夫，後者為前者之保證人，然原告所提出之借據關
    於乙○○簽名並不是乙○○所簽，印章是由甲○○去刻，並由其保管，一開始借
    前是甲○○拿給伊，並叫伊至原告處簽名蓋章，授信契約書上之簽名係乙○○所
    親簽無訛。然事後換單乙○○並未參與，且係爭借據上之簽名並非乙○○所親簽
    ，故無需負擔連帶保證責任。
  2.被告於八十六年年中將就台中市○○街三六九巷一號房屋所有權過戶與于仁國，
    當時言明于仁國承受房屋同時，需負責本案貸款之本利清償之責（于仁國於八十
    六年四月三十日與高章衡小姐結婚），但因其財力不足，均由被告代墊付利息，
    於八十六年九月，于仁國赴醫院診斷患有肺癌，被告不便逼迫其將借款人及保證
    人更換為于仁國、高章衡名義，任其在內居住，且本利為本人繳納，八十七年二
    月二十六日于仁國不信病逝，所有喪葬費用，均由被告家父支付，而于仁國妻子
    高章衡不單不給付利息，且以自身財產自居，強住上開房屋，拒不遷移，亦不過
    戶，被告協調多次，但高章衡硬要被告給付原告之貸款，並將房屋送她，且於于
    仁國過逝時，即將私下將存款一百七十萬元與ＢＭＷ車輛過戶於其名下，被告實
    無義務幫其給付。
  3.乙○○已於八十七年六月與甲○○離婚，已無義務擔任本件之保證人。
三、被告甲○○方面：
    被告未於言詞辯期日到場，惟據其提出書狀所作之聲明或陳述與被告乙○○部份
    之聲明及陳述2.及3.同，茲引用之。
    理      由
壹、被告甲○○部份：
一、本件被告甲○○未於言詞辯論期日到場，核無民事訴訟法第三百八十六條各款所
    列情形，爰依原告之聲請，由其一造辯論而為判決。
二、本件原告主張之事實，已據其提出借據一紙、約定書二紙、台灣高等法院台中分
    院民事裁定、及本院裁並各一份、本院民事執行處執行金額計算書分配表一紙為
    證，堪信為真。被告雖抗辯：於八十六年年中將台中市○○街三六九巷一號房屋
    所有權過戶與于仁國，並約定于仁國承受房屋同時，需負責本案貸款之本利清償
    之責等事實，既經原告否認，被告復未能舉證以實其說，尚難信其主張為真正。
    是就被告甲○○部份，既經合法通知，復不於言詞辯論期日到庭爭執，及未提出
    其他有利證據，以供本院斟酌，自堪信原告之主張為真正。
三、原告依消費借貸契約請求被告甲○○給付借款壹佰拾捌萬零貳佰貳拾捌元，及
    自八十九年三月二十九日起至清償日止，按年息百分之九點六計算之利息，並自
    八十九年四月三十日起至清償日止，其逾期在六個月以內者，按上開利率百分之
    十，逾期超過六個月部份，按上開利率百分之二十計算之違約金，為有理由，應
    予准許。
四、原告陳明願供擔保，請求宣告假執行，就此部份，核無不合，爰酌定相當擔保金
    額，予以准許。
貳、被告乙○○部份：
一、原告主張被告乙○○於借據上蓋有印鑑章，依照民法第三條第二項規定，如有用
    印章代簽名者，其蓋章與簽名生同等之效力，原告所提約定書中留存印鑑既與借
    據上所蓋印章相同，且被告乙○○亦已於庭上不否認留存印鑑處及對本簽章處皆
    為本人親自所為，故被告乙○○稱知悉其已替被告甲○○借款擔任連帶保證人，
    況依據約定書第十條約定：凡持有貴社（即原告）發給立約人之擔保物收據或保
    管證或立約人印鑑，前往貴社請求返還過更換擔保物及其有關文件者，均視為立
    約人之代理人，貴社得准予返還或更換之。故借據上既有被告乙○○之印鑑章，
    其持印章之人雖非乙○○本人，仍應視其為有代理權，被告乙○○即應負連帶保
    證人責任置辯，被告乙○○則以借據上之簽名並非其所親簽，故其無庸負簽名之
    責等語以資抗辯。
二、惟查，原告所簽立之約定書第十條僅就持有原告發給立約人之擔保物收據或保管
    證或立約人印鑑，前往原告請求返還過更換擔保物及其有關文件者，始視為立約
    人之代理人，原告得准予返還或更換所為之約定，並未約定持有該印鑑者，即可
    視為代理人，得為借貸之行為，是原告據此主張持有被告乙○○印章之人即有訂
    立借貸契約之代理權，即非有據。次按如有用印章代簽名者，其蓋章與簽名生同
    等之效力，民法第三條第二項固有明文，然此一情形係指，以蓋章代簽名之情形
    ，復查，原告提出之借據上，關於連帶保證人欄其除有蓋用乙○○之印章外，尚
    有乙○○之簽名，此有借據一此在卷足參，足見本件係爭借據並非單存為用印章
    代簽名之情形，尚與民法第三條第二項之情形不同，自難據以借據上之印章與約
    定書上之印章相同，即推知為本人所為，再就原告所提出之借據，其關於連帶保
    證人乙○○之簽名及原告所提出之約定書對保簽章欄之簽名，其字蹟形狀及寫法
    均有明顯之差異，以一般肉眼觀察，即可辨視其差別，而足認非同一人所寫，反
    觀借據上借款人甲○○及連帶保證人乙○○部份之簽名及地址之填寫字蹟，其字
    蹟極為相仿，顯係同一人所為，而原告主張約定書上之簽名為被告乙○○所親簽
    ，復為被告所自認，自堪信為真，則約定書上之簽名雖為被告乙○○所親為，然
    其筆蹟既與借據上之簽名非可認為同一人，自難推知系爭借據為乙○○所親為。
    至於原告主張於退社聲請書被告乙○○之簽名及蓋章雖與約定書上簽名及蓋章為
    屬相同，雖經被告乙○○所自認，然此充其量僅能證明約定書及退社申請書為被
    告乙○○所親為，然亦無法證明系爭借據為被告乙○○所親為。
二、綜上所述，原告之主張即非有據，其主張應負連帶保證責任，自無理由，應予駁
    回。
三、原告此部份之訴既經駁回，其假執行之聲請已失所附麗，應併予駁回。
參、本件判決之基礎已臻明確，兩造其餘之攻擊防禦方法及舉證，於判決之結果無影
    響，毋庸一一論列，併此敘明。
肆、據上論結，原告之訴為一部有理由，一部無理由，依民事訴訟法第三百八十五條
    第一項前段、第七十九條但書、第三百九十條第二項判決如主文。
中      華      民      國    八十九    年      十      月    三十一    日
                                        臺灣臺中地方法院民事第三庭
~B法      官  許石慶
右為正本係照原本作成
附記一如不服本判決，應於判決送達後二十日內，向本院提出上訴狀。
中      華      民      國    八十九    年      十      月    三十一    日
~B法院書記官


司法院資訊處製作；財團法人民間司法改革基金會備份。
